【裁判字號】    98,抗,1318
【裁判日期】    980831
【裁判案由】    確認股東關係不存在等
【裁判全文】
臺灣高等法院民事裁定                  98年度抗字第1318號
    抗  告  人  楊李麗卿
                丁○○
                甲○○
                乙○○
                送達代收人  .
抗告人因與相對人右鑫金屬工業有限公司間確認股東關係不存在
等事件，對於中華民國98年7月2日臺灣板橋地方法院98年度補字
第784號所為裁定提起抗告，本院裁定如下：
    主      文
抗告駁回。
抗告訴訟費用由抗告人負擔。
    理      由
一、原裁定略以：本件抗告人每人之訴訟標的價額各為新臺幣（
    下同）165萬元，共計660萬元，應徵收第一審裁判費為66,3
    40 元，限抗告人於裁定送達5日內補繳，未繳者駁回其訴等
    語。
二、抗告意旨略以：本件起訴係請求確認抗告人與相對人間股東
    關係及清算人委任關係不存在，而非確認股東委任關係不存
    在，原審就訴之聲明有所誤認；本件係有關身分關係存否涉
    訟，應屬非財產權涉訟，依民事訴訟法第14條第1 項，應對
    抗告人每人徵收第一審裁判費3,000 元。退步縱認本件係因
    財產權而涉訟，惟請求確認股東身分不存在後，抗告人之清
    算人身分即消滅，是確認股東身分不存在及清算人身分不存
    在係同一請求，依公司法第99條及第101條第1項第4 款規定
    ，有限公司之股東僅需依章程所載出資額負責，是抗告人各
    應以其出資額負責，並以此計算訴訟標的價額為已足，不應
    命抗告人重覆繳納裁判費，原裁定有所不當，應予廢棄云云
    。
三、按訴訟標的既非對於親屬關係及身分上之權利有所主張，自
    屬因財產權而涉訟，最高法院57年台抗字第274 號判例及司
    法院32年院字第2500號解釋可供參照。又訴訟標的之價額，
    由法院核定；確定訴訟標的之價額，以起訴時之交易價額為
    準，無交易價額者，以原告就訴訟標的所有之利益為準；訴
    訟標的之價額不能核定者，以民事訴訟法第466 條所定不得
    上訴第三審之最高利益額數加1/10定之，分別為民事訴訟法
    第77條之1條第1項、第2項、第77條之12所明定。
四、查抗告人於原審起訴請求確認抗告人與相對人間之股東關係
    及清算人之委任關係均不存在，有起訴狀可稽（原法院卷第
    2 頁），核抗告人之請求係基於與相對人間股東關係及委任
    關係而生，並非對於親屬關係及身份上權利有所主張；且觀
    抗告人起訴狀另載：「因原告（即抗告人）4 人及第三人楊
    全裕實際並未對被告（即相對人）出資，然被告之公司登記
    資料卻列原告4 人及第三人楊全裕為股東，進而遭財政部臺
    灣省北區國稅局三重稽徵所將原告4 人及第三人楊全裕列為
    被告之清算人，致兩造間之股東關係、清算人委任關係是否
    存在限於不明確之危險……」，抗告狀亦謂：「抗告人等因
    經相對人之負責人丙○○冒登為相對人股東，始遭第三人財
    政部台灣省北區國稅局依公司法第113條準用第79 條本文規
    定列為『法定清算人』，並追繳相對人所欠繳之91年6 月營
    業稅本稅10萬1,985元……」等語（原法院卷第3-4頁、本院
    卷第4 頁），可知抗告人係為確認渠等不具有相對人股東身
    分，因而不可能成為相對人之法定清算人，以達免除繳納相
    對人積欠之稅捐及清算人之責任而起訴，益見本件係因財產
    權而涉訟，是抗告人抗辯：本件非因財產權涉訴，自無可採
    。
五、抗告人雖抗辯：本件屬財產權訴訟者，應以相對人章程記載
    抗告人楊李麗卿之股東出資額為80萬元，其餘抗告人之股東
    出資額各為5 萬元，作為本件訴訟標的價額云云，固據提出
    相對人公司章程為憑（本院卷第8 頁）。惟查抗告人提起本
    件訴訟，係因身為股東，其後遭國稅局依法認定為清算人，
    為免除繳納稅捐及法定清算人之相關責任，然有限公司之法
    定清算人責任依公司法第113 條規定準用無限公司之相關清
    算規定，如：公司法第90條規定有限公司清算人違反分派財
    產限制時之損害賠償責任；公司法第92條、第93條規定，清
    算人應於清算完結後15日內造具清算表冊送交股東請求承認
    ，並於股東承認後15日內向法院聲報，違反聲報期限規定時
    ，會處3,000元以上、15,000 元以下罰鍰；公司法第95條規
    定，清算人應以善良管理人之注意處理職務，有怠忽而致公
    司發生損害時，應對公司負連帶賠償責任等規定，均與公司
    法第99條規定有限公司之股東僅以出資額為限負責顯然不同
    ，而抗告人亦欲訴請確認渠等與相對人間之清算人委任關係
    不存在，自無從僅以抗告人在相對人章程登記之股東出資額
    即抗告人楊李麗卿為80 萬元、其餘抗告人為5萬元作為渠等
    起訴所得受之客觀利益。又抗告人提起訴訟，非為行使公司
    股東之財產上權益、亦非請求給付清算人之報酬、車馬費，
    而係為免除法定清算人責任，是其客觀利益無從衡量，屬不
    能核定之情形，故依民事訴訟法第77條之12規定，應以抗告
    人現行上訴第三審之最高利益數額加1/ 10即各為165萬元定
    之。
六、再查一訴主張數項標的者，其價額計算之，但所主張之標的
    互相競合或應為選擇者，其訴訟標的價額，應依其中價額最
    高者定之，民事訴訟法第77條之2第1項規定甚明。抗告人每
    人之訴訟標的各為確認與相對人間股東關係不存在、清算人
    委任關係不存在，前者以每人股東出資額為訴訟標的價額，
    後者每人之訴訟標的價額各為165 萬元，然抗告人主張因具
    有相對人股東身分，再經國稅局依法認定為清算人，已如上
    述，則抗告人上開2 項標的互相競合，依前開規定，應以其
    中價額最高之165 萬元定為本件訴訟標的價額，再據以徵收
    抗告人每人各應繳納之第一審裁判費，以符法制。
七、綜上所述，抗告人每人提起本件訴訟之標的價額各為165 萬
    元，原裁定亦為如數之核定，尚無不合，抗告人仍執陳詞提
    起抗告，為無理由，應予駁回。
八、原裁定嗣將抗告人4 人訴訟標的價額合計，再據以徵收第一
    審裁判費，有所誤解，卷經發回應依前開說明為之，因裁判
    費之徵收係屬訴訟程序，不得聲明不服，自不在本件抗告範
    圍，併此敘明。
九、據上論結：本件抗告為無理由，依民事訴訟法第495條之1第
    1項、第449條第1項、第95條、第78條、第85條第1項本文，
    爰裁定如主文。
中    華    民    國    98    年    8     月    31    日
                    民事第一庭
                        審判長法  官  張耀彩
                              法  官  盧彥如
                              法  官  林金吾
正本係照原本作成。
本裁定除以適用法規顯有錯誤為理由外，不得再抗告。如提起再
抗告，應於收受後10日內委任律師為代理人向本院提出再抗告狀
。並繳納再抗告費新台幣１千元。
中    華    民    國    98    年    8     月    31    日
                              書記官  張淑芳


司法院資訊處製作；財團法人民間司法改革基金會備份。
